【裁判字號】    97,訴,1270
【裁判日期】    971023
【裁判案由】    偽造文書
【裁判全文】
臺灣臺北地方法院刑事判決              97年度訴字第1270號
公  訴  人  臺灣臺北地方法院檢察署檢察官
被      告  乙○○
上列被告因偽造文書案件，經檢察官提起公訴（九十七年度偵字
第六七九八號），被告於準備程序中先就被訴事實為有罪之陳述
，經本院告以簡式審判之旨，並聽取當事人之意見後，本院合議
庭裁定行簡式審判程序後，判決如下：
    主  文
乙○○共同行使偽造公文書，足以生損害於公眾及他人，處有期
徒刑壹年壹月，扣案如附表所示之物均沒收；又共同行使偽造公
文書，足以生損害於公眾及他人，處有期徒刑壹年壹月，扣案如
附表所示之物均沒收；又共同行使偽造公文書，足以生損害於公
眾及他人，處有期徒刑壹年，扣案如附表所示之物均沒收。應執
行有期徒刑貳年陸月，扣案如附表所示之物均沒收。
    事  實
一、乙○○與真實姓名、年籍不詳之成年男子共同基於冒充公務
    員行使職權、行使偽造公文書及特種文書、意圖為自己不法
    所有之犯意聯絡，以乙○○負責出面向受詐騙之被害人取款
    ，並得領取詐騙所得一成之佣金之代價：
  (一)於民國九十七年三月間某日，先由該真實姓名、年籍不詳之
    成年男子在臺北市○○區○○街上某便利商店，將偽造之「
    臺灣臺北地方法院檢察署印」公印一顆、偽造未貼相片之「
    臺灣臺北地方法院監管科陳進豪」、「臺灣臺中地方法院監
    管科劉建銘」服務證各一張，及內含有行動電話門號000
    0000000號SIM 卡之行動電話一具，交付予乙○○，
    並囑乙○○以上揭行動電話作為聯絡工具。乙○○旋於同日
    ，在不詳地點，將自己之照片貼於上揭偽造之「臺灣臺北地
    方法院監管科陳進豪」、「臺灣臺中地方法院監管科劉建銘
    」服務證上之照片欄而偽造之，足以生損害於陳進豪、劉建
    銘」臺灣臺北地方法院及臺灣臺中地方法院。
二、嗣該真實姓名、年籍不詳之成年男子，於九十七年三月十三
    日十二時許，自稱「戶政事務所人員」、「臺中刑警隊警員
    」及「周姓檢察官」，以電話向甲○○其個人金融帳戶涉嫌
    洗錢犯罪行為，需將存款提領供檢察官清查等語，致甲○○
    信以為真，攜帶現金新臺幣（下同）二十萬元至臺北市松山
    區○○○路二百二十二巷十八弄九號之小公園等待。該真實
    姓名、年籍不詳之成年男子，旋以上揭000000000
    0號行動電話指示乙○○前往上址小公園附近之便利商店接
    收偽造之「臺灣臺北地方法院地檢署監管科九十七年度存字
    第六八一號」二十萬元傳真收據一張後，前往上址小公園，
    向甲○○出示上揭偽造之「臺灣臺北地方法院監管科陳進豪
    」服務證而行使之，冒充臺灣臺北地方法院監管科人員僭行
    財產扣押之公務員職權，足以生損害於臺灣臺北地方法院就
    其所屬人員管理及職務執行之正確性及陳進豪本人，且致甲
    ○○陷於錯誤，誤認乙○○係臺灣臺北地方法院承辦財產監
    管事務之人員，而當場交付二十萬元，乙○○即將上揭偽造
    之「臺灣臺北地方法院地檢署監管科九十七年度存字第六八
    一號」二十萬元傳真收據交由甲○○收執而行使之。該真實
    姓名、年籍不詳之成年男子於同日下午十四時許，接續上揭
    犯意，旋又以檢察官名義撥打電話向甲○○佯稱：帳戶內剩
    餘之二十萬元亦應交付監管，應將款項交付同一人等語，致
    甲○○信以為真，復至上址小公園，將二十萬元交付與佩戴
    偽造「臺灣臺北地方法院監管科陳進豪」服務證之乙○○。
    乙○○收受上揭款項後，即於同日十八時三十分許，前往臺
    北市○○區○○街上某便利商店，將得款悉數交與該真實姓
    名、年籍不詳之成年人。
三、該真實姓名、年籍不詳之成年男子於翌日即九十七年三月十
    四日十二時許，接續上揭犯意，以檢察官名義撥打電話向甲
    ○○佯稱：其配偶帳戶內之二十五萬元亦應交付監管等語。
    甲○○因覺有異即刻報警，並虛應該成年男子將依約交其監
    管。乙○○接獲該成年男子之取款指示後，旋由不知情之周
    群傑（另為不起訴處分確定）駕駛六五三○－EJ號自小客車
    搭載前往上址小公園附近之便利商店，接收偽造之「臺灣臺
    北地方法院地檢署監管科九十七年度存字第六八一號」二十
    五萬元傳真收據一張，並由乙○○於不詳地點蓋上該成年男
    子前所交付之偽造「臺灣臺北地方法院檢察署印」公印文而
    偽造之，再前往上址小公園，向甲○○出示上揭偽造之「臺
    灣臺北地方法院監管科陳進豪」服務證而行使之，並將上揭
    偽造之「臺灣臺北地方法院地檢署監管科九十七年度存字第
    六八一號」傳真收據交予甲○○收執而行使之，旋經在場埋
    伏之警員當場逮捕而未遂，並扣得上開偽造之「臺灣臺北地
    方法院地檢署監管科九十七年度存字第六八一號」傳真收據
    二紙、偽造之「臺灣臺北地方法院監管科陳進豪」、「臺灣
    臺中地方法院監管科劉建銘」服務證各一張、偽造之「臺灣
    臺北地方法院檢察署印」公印一顆及內含有行動電話門號0
    000000000號、0000000000號SIM 卡之
    行動電話各一具。
四、案經甲○○訴由臺北縣政府警察局新店分局報告臺灣臺北地
    方法院檢察署檢察官偵查起訴。
    理  由
一、事實之認定：
    訊據被告乙○○就上開事實坦承不諱，核與證人即告訴人甲
    ○○之證述相符（見臺灣臺北地方法院檢察署九十六年度偵
    字第六七九八號卷（下稱偵卷）第十七頁至第二十頁、第六
    十三頁至第六十五頁），復有偽造之「臺灣臺北地方法院地
    檢署監管科九十七年度存字第六八一號」傳真收據二張、偽
    造之「臺灣臺北地方法院檢察署印」公印一顆、偽造之「臺
    灣臺北地方法院監管科陳進豪」、「臺灣臺中地方法院監管
    科劉建銘」服務證各一張（見偵卷第三十四頁至第三十六頁
    ）在卷可佐，是被告自白與事實相符，本案事證明確，被告
    犯行堪以認定，應依法論科。
二、論罪科刑之法律適用：
  (一)按「臺灣臺北地方法院監管科陳進豪」、「臺灣臺中地方法
    院監管科劉建銘」服務證，係用以表示服務之證書，依司法
    院院解字第三九一八號解釋關於偽造在某機關任職證件應成
    立刑法第二百一十二條罪之見解，應認係特種文書。而「臺
    灣臺北地方法院地檢署監管科九十七年度存字第六八一號」
    收據，係冒用公署名義所為之文書，顯屬公文書。核被告乙
    ○○所為，係犯刑法第二百十六條、第二百十一條行使偽造
    公文書罪、第二百十六條、第二百十二條之行使偽造特種文
    書罪、第一百五十八條第一項之僭行公務員職權罪、第三百
    三十九條第一項之詐欺取財罪及第三百三十九條第三項、第
    一項之詐欺取財未遂罪。被告偽造公印文之行為，係偽造公
    文書之階段行為；偽造公文書進而持之以行使，及偽造特種
    文書進而持之以行使，其偽造之低度行為，應為行使之高度
    行為所吸收，均不另論罪。
  (二)被告以一行為觸犯上開四罪名，為想像競合犯，應依刑法第
    五十五條從一重之行使偽造公文書罪處斷。又被告先後三次
    犯行，犯意各別，行為互異，應予分論併罰。
  (三)被告與該真實姓名、年籍不詳之成年男子間。就上開犯行，
    有犯意聯絡及行為分擔，應論以共同正犯。
  (四)爰審酌被告行使偽造公文書、特種文書冒充司法機關公務員
    僭行職權以取信告訴人，嚴重戕害司法機關威信，且其詐欺
    金額頗鉅，惡性非輕；惟犯後坦承犯行，態度尚稱良好，及
    雖未能與告訴人成立和解，然已於偵查中賠償告訴人一萬一
    千八百元，有九十七年四月九日偵訊筆錄在卷可查（見偵卷
    第六十五頁），堪認其深具悔意及尚未領得任何報酬，暨其
    智識程度、犯罪動機、目的、手段、生活狀況等一切情狀，
    量處如主文所示之刑。
  (五)扣案如附表編號一所示之偽造公印一顆，依刑法第二百十九
    條，不問屬於被告與否，均應宣告沒收；如附表編號二所示
    其上蓋有偽造之「臺灣臺北地方法院檢察署印」公印文各一
    枚之「臺灣臺北地方法院地檢署監管科九十七年度存字第六
    八一號」偽造公文書二張，及如附表編號三、四所示上貼有
    被告照片之偽造「臺灣臺北地方法院監管科陳進豪」、「臺
    灣臺中地方法院監管科劉建銘」服務證各一張，及如附表編
    號五所示內含有行動電話門號0000000000號SIM
    卡之MOTOROLA牌行動電話一具，均係與被告有犯意聯絡及行
    為分擔之真實姓名、年籍不詳之成年男子所有，交付被告供
    犯罪所用之物，業據被告供承在卷，爰依刑法第三十八條第
    一項第二款規定，宣告沒收之。至扣案內含行動電話門號0
    000000000號SIM卡之SONY ERICSSON牌行動電話一
    具，雖係被告所有，然並無證據證明該電話及門號與上開犯
    行有何直接關聯，爰不併予宣告沒收，附此敘明。
據上論斷，應依刑事訴訟法第二百七十三條之一第一項、第二百
九十九條第一項前段、刑法第二十八條、第二百十六條、第二百
十一條、第二百十二條、第三百三十九條第一項、第三項、第一
百五十八條第一項、第五十五條、第二百十九條、第三十八條第
一項第二款，刑法施行法第一條之一第一項、第二項前段，判決
如主文。
本案經檢察官廖先志到庭執行職務。
中    華    民    國    97    年    10    月    23    日
                  刑事第九庭法  官  張詩芸
以上正本證明與原本無異。
如不服本判決，應於判決送達後10日內，向本院提出上訴狀。
                            書記官  顏淑華
中    華    民    國    97    年    10    月    23    日
附錄本案論罪科刑法條：
中華民國刑法第216 條
（行使偽造變造或登載不實之文書罪）
行使第210 條至第215 條之文書者，依偽造、變造文書或登載不
實事項或使登載不實事項之規定處斷。
第211 條（偽造變造公文書罪）
偽造、變造公文書，足以生損害於公眾或他人者，處1 年以上7
年以下有期徒刑。
第212 條（偽造變造特種文書罪）
偽造、變造護照、旅券、免許證、特許證及關於品行、能力服務
或其他相類之證書、介紹書，足以生損害於公眾或他人者，處1
年以下有期徒刑、拘役或3 百元以下罰金。
第339 條（普通詐欺罪）
意圖為自己或第三人不法之所有，以詐術使人將本人或第三人之
物交付者，處5 年以下有期徒刑、拘役或科或併科1 千元以下罰
金。
以前項方法得財產上不法之利益或使第三人得之者，亦同。
前二項之未遂犯罰之。
第158 條（僭行公務員職權罪）
冒充公務員而行使其職權者，處3 年以下有期徒刑、拘役或5 百
元以下罰金。
冒充外國公務員而行使其職權者，亦同。
附表
┌──┬──────────┬────────────┐
│編號│應沒收之物          │數量                    │
├──┼──────────┼────────────┤
│ 一 │偽造之「臺灣臺北地方│壹顆                    │
│    │法院檢察署印」公印  │                        │
│    │                    │                        │
├──┼──────────┼────────────┤
│ 二 │偽造之「臺灣臺北地方│貳張（連同其上偽造之「臺│
│    │法院地檢署監管科九十│灣臺北地方法院檢察署印」│
│    │七年度存字第六八一號│之公印文各壹枚）        │
│    │」公文書            │                        │
├──┼──────────┼────────────┤
│ 三 │偽造之「臺灣臺北地方│壹張（上貼有被告照片壹張│
│    │法院監管科陳進豪」服│）                      │
│    │務證                │                        │
├──┼──────────┼────────────┤
│ 四 │偽造之「臺灣臺中地方│壹張（上貼有被告照片壹張│
│    │法院監管科劉建銘」服│）                      │
│    │務證                │                        │
├──┼──────────┼────────────┤
│ 五 │MOTOROLA牌行動電話  │壹具（內含行動電話門號○│
│    │                    │000000000號SIM │
│    │                    │卡壹張）                │
└──┴──────────┴────────────┘


司法院資訊處製作；財團法人民間司法改革基金會備份。
